【裁判字號】    97,交聲,473
【裁判日期】    971202
【裁判案由】    聲明異議
【裁判全文】
臺灣臺南地方法院交通事件裁定         97年度交聲字第473號
處分機關    交通部公路總局嘉義監理所臺南監理站
異議人即    甲○○
受處分人
上列受處分人因違反道路交通管理處罰條例案件，對於交通部公
路總局嘉義區監理所臺南監理站民國九十七年五月八日所為之裁
決處分（處分案號：嘉監南字第裁７４─Ｍ00000000號
）聲明異議，本院裁定如下：
    主  文
異議駁回。
    理  由
一、原處分意旨略以：異議人即受處分人甲○○（下稱異議人）
    於民國九十七年二月十四日十八時九分許，駕駛車牌號碼Ｎ
    ＪＵ－６０７號機車（下稱ＮＪＵ－６０７號車），沿臺南
    縣永康市○○路（下稱永康市○○路）由北向南行駛至該路
    與大橋三街之交岔路口（下稱本件交岔路口）時，異議人未
    依機車應兩段式左轉之標誌指示先至本件交岔路口東南角之
    大橋三街機車待轉區停等，即直接在本件交岔路口左轉至大
    橋三街由東向西行駛，致有不依標誌指示轉彎而違反道路交
    通管理處罰條例行為，經執行交通勤務之臺南縣警察局永康
    分局大橋派出所警員發現制止時，竟拒絕停車接受稽查而逃
    逸，警員遂以九十七年三月十四日南縣警交字第Ｍ0000
    0000號舉發違反道路交通管理事件通知單（下稱本件舉
    發通知單）逕行舉發，並經原處分機關即交通部公路總局嘉
    義區監理所臺南監理站（下稱原處分機關）以上揭違規事實
    明確，依道路交通管理處罰條例（下稱處罰條例）第四十八
    條第一項第二款、第六十條第一項、第六十三條第一項規定
    ，於九十七年五月八日以嘉監南字第裁７４─Ｍ00000
    000號違反道路交通管理事件裁決書，對異議人裁處罰鍰
    新臺幣（下同）三千六百元，並記違規點數二點（下稱處原
    分，其中不依標誌指示轉彎部分罰鍰六百元、記違規點數一
    點，關於違反道路交通處罰條例行為，拒絕停車接受稽查而
    逃逸部分罰鍰三千元、記違規點數一點）。
二、聲明異議意旨略以：異議人於九十七年二月十四日十八時九
    分許，駕駛ＮＪＵ－６０７號機車沿永康市○○路由北向南
    行駛至本件交岔路口時，係先至本件交岔路口東南角之大橋
    三街機車待轉區停等，待大橋三街之號誌轉為綠燈後，再直
    行沿大橋三街由東向西行駛，業有依機車應兩段式左轉之標
    誌指示進行左轉，在我沿大橋三街由東向西行駛而快通過位
    於本件交岔路口西南角之全家便利商店前方時，有看到在該
    處執勤之警察伸手，但異議人覺得並無違規情事而未停車，
    異議人並無原處分所指之違規行為，爰聲明異議請求撤銷原
    處分等語。
三、按汽車駕駛人轉彎時，有不依標誌、標線、號誌指示者，處
    六百元以上一千八百元以下罰鍰，並記違規點數一點；又汽
    車駕駛人，駕駛汽車有違反道路交通管理處罰條例之行為，
    經交通勤務警察或依法令執行交通稽查任務人員制止時，不
    聽制止或拒絕停車接受稽查而逃逸者，除按各該條規定處罰
    外，處三千元以上六千元以下罰鍰，並記違規點數一點，處
    罰條例第四十八條第一項第二款、第六十條第一項、第六十
    三條第一項第一款分別立有明文。經查：
  (一)異議人於民國九十七年二月十四日十八時九分許，駕駛ＮＪ
    Ｕ－６０７號車沿永康市○○路由北向南行駛至本件交岔路
    口時，因未依機車應兩段式左轉之標誌指示先至本件交岔路
    口東南角之大橋三街機車待轉區停等，即直接在本件交岔路
    口左轉至大橋三街由東向西行駛，致有不依標誌指示轉彎而
    違反道路交通管理處罰條例行為，復經執行交通勤務之臺南
    縣警察局永康分局大橋派出所警員發現制止時，仍拒絕停車
    接受稽查而逃逸，經臺南縣警察局永康分局大橋派出所臺南
    縣警察局玉井分局警員以本件舉發通知單逕行舉發，並經原
    處分機關依處罰條例第四十八條第一項第二款、第六十條第
    一項、第六十三條第一項第一款規定，以原處分裁處異議人
    罰鍰三千六百元，並記違規點數二點等情，有本件舉發通知
    單及原處分各一份可稽。
  (二)查本件交岔路口面向永康市○○路由北向南方向，設置清楚
    標示機車應兩段式左轉之圖示及文字之標誌，且於大橋三街
    由東向西車道與本件交岔路口交接之處，其路面上亦繪有機
    車待轉區域，有臺南縣警察局永康分局九十七年六月六日南
    縣永警五字０九七００一一五七一號函附之本件交岔路口相
    片四張可稽，是沿永康市○○路由北向南方向行駛至本件交
    岔路口之機車，若欲左轉改沿大橋三街由東向西行駛，自應
    依機車應兩段式左轉之標誌指示先至本件交岔路口東南角之
    大橋三街機車待轉區停等，方得再沿大橋三街由東向西行駛
    而據以進行兩段式左轉動作。
  (三)證人即本件舉發之警員乙○○證稱：我於九十七年二月十四
    日十七時至十九時，站在本件交岔路口之西南角之全家便利
    商店前方，朝向本件交岔路口執行疏導交通勤務，且當時面
    向永康市○○路由北向南進入本件交岔路口之範圍觀看，站
    立值勤之地點有路燈照明，復有全家便利商店很亮之廣告燈
    ，天氣不錯又未下雨或起霧，我的視線未受任何阻礙，且當
    時載眼鏡之視力為一點零，對於沿永康市○○路由北向南行
    駛至本件交岔路口之行車動向都觀看得很清楚，因看到原本
    沿永康市○○路由北向南行駛至本件交岔路口之ＮＪＵ─６
    ０７號機車，並未兩段式左轉而直接在該路口左轉至大橋三
    街，我就在該機車過交岔路口中心時，鳴笛並伸手示意該機
    車停車，但該機車未停而直接從我身邊經過，我遂用相機從
    該機車後方拍攝存證等語至明，復有警員在示意駕駛ＮＪＵ
    ─６０７號機車之異議人停車，仍未停車而自警員身邊經過
    ，致遭警員由該機車後方拍攝之相片一張可憑。
  (三)從而，本件舉發違規之警員，係在本件交岔路口西南角處，
    面向本件交岔路口，該位置最能清楚觀得沿永康市○○路由
    北向南行駛進入本件交岔路口之車輛之行進動向，而本件交
    岔路口寬度非巨（大橋三街僅為雙向各一車道），警員執勤
    之地點又緊鄰並面向本件交岔路口，且取締當時，該警員戴
    著眼鏡之視力達一點零，復燈光照明極為明亮，警員觀看之
    視野範圍並未見有何受礙或不清之情況可言，則警員係在短
    距離緊鄰並面向本件交岔路口，視力良好、視線清楚無礙，
    並處於可清楚觀得沿永康市○○路由北向南行駛進入本件交
    岔路口之車輛之行進動態等狀況下，經親眼目擊沿永康市○
    ○路由北向南行駛之ＮＪＵ─６０７號機車，在本件交岔路
    口未經兩段式左轉而直接左轉往大橋三街行駛之違規情事，
    始予以攔停制止，惟駕駛ＮＪＵ─６０７號機車之異議人猶
    未停車而逃逸之過程，應足以排除誤看或誤為判斷之疑慮，
    且警員執行公務時，本身即受有行政懲處責任之監督，且其
    到庭具結作證，須以刑事責任擔保其證言之真實性，並再參
    以警員與異議人毫不相識，並無故舊怨隙，更況警員乙○○
    亦稱：於舉發當時，上級並無要求多取締機車未兩段式左轉
    為業績，即使在執勤中未取締任何違規也沒關係等語，是舉
    發之警員並無藉由開立罰單獲取績效之考量，衡情應無設詞
    虛構違規情節之必要等情綜合以觀，上開警員證述之本件違
    規及舉發之過程情節，應可採信。
  (四)綜上所述，異議人於九十七年二月十四日十八時九分許，駕
    駛ＮＪＵ－６０７號機車沿永康市○○路由北向南行駛至本
    件交岔路口時，有未依機車應兩段式左轉之標誌指示先至本
    件交岔路口東南角之大橋三街機車待轉區停等，即直接在本
    件交岔路口左轉至大橋三街由東向西行駛，致有不依標誌指
    示轉彎而違反道路交通管理處罰條例行為，復經執行交通勤
    務警察制止時仍拒絕停車接受稽查而逃逸等違規事實，堪予
    認定，原處分機關依處罰條例第四十八條第一項第二款、第
    六十條第一項、第六十三條第一項第一款規定，並參酌違反
    道路交通管理事件統一裁罰標準表等相關內容，裁處如原處
    分所示之處罰，並無違誤，本件異議為無理由，應予駁回。
四、據上論斷，應依道路交通案件處理辦法第十九條，裁定如主
    文。
中    華    民    國    97    年    12    月    2     日
                    交通法庭  法  官  陳威龍
以上正本證明與原本無異。
如不服本裁定，應於收受送達後5日內向本院提出抗告狀。（應
附繕本）
                              書記官  吳昕韋
中    華    民    國    97    年    12    月    2     日


司法院資訊處製作；財團法人民間司法改革基金會備份。
